【裁判字號】    88,訴,2785
【裁判日期】    890814
【裁判案由】    損害賠償
【裁判全文】
臺灣高雄地方法院民事判決  八十八年訴字第二七八五號
    原      告  甲○○
    被      告  乙○○
右當事人間，請求損害賠償事件，本院判決如左：
    主    文
被告應給付原告新台幣壹佰零肆萬伍仟元及自民國八十八年五月八日起至清償日止按
年息百分之五計算之利息。
訴訟費用由被告負擔。
本判決第一項於原告以新台幣拾肆萬捌仟元供擔保後，得假執行；但被告於假執行
實施前以新台幣壹佰零肆萬伍仟元為原告預供擔保後，得免為假執行。
    事    實
甲、原告方面：
  一、聲明：除假執行擔保金額外如主文所示。
  二、陳述：被告明知自己已無給付能力，竟意圖為「甲仙鄉玉天宮」不法之所有，
      於民國八十六年三月間，至原告處向原告稱欲樂捐整修及油漆工程予「甲仙鄉
      玉天宮」，並委託原告承攬前開整修廟內及油漆之工程，該工程經原告於施工
      前粗估價額之結果，工程經費略約須新台幣（下同）一百四十二萬元。被告為
      取信於原告，乃向原告佯稱其係經營營建工程，規模龐大，基礎良好，目前在
      高雄縣甲仙鄉正有一批新建房舍，已近完工，待房屋完工後即可給付工程款。
      原告聽聞被告所言，不疑有他，乃陷於錯誤，而前往「甲仙鄉玉天宮」施作油
      漆工程。詎該工程費用除由「甲仙鄉玉天宮」代被告墊付三十萬元，及訴訟中
      被告給付八萬元予原告外，尚有一百零四萬五千元之工程款未為給付，經原告
      屢屢催討，被告仍置之不理，並旋即逃匿無蹤，原告始知受騙。故被告施用詐
      術致原告陷於錯誤因而對「甲仙鄉玉天宮」廟宇為修繕工程，致伊受有勞務及
      油漆之支出，是爰依侵權行為法律關係為請求。
  三、證據：提出：存證信函一件、工程估價單一件、刑事判決二件、起訴狀一件、
      告訴狀一件、再議狀一件、本票八張為證。
乙、被告方面：被告未於言詞辯論期日到場，據其提出書狀之記載略謂：
  一、聲明：(一)原告之訴駁回。(二)訴訟費由原告負擔。(三)如受不利之判決，請准予供
      擔保免為假執行。
  二、陳述：
    (一)、否認有詐欺原告之行為。
    (二)、已先行支付八萬元予原告。
丙、本院依職權調取臺灣高雄地方法院檢察署八十六年度偵字第二四七一八號、八十
    七年度偵續字第二○七號、八十七年度偵緝字第一二六四號、本院八十八年易字
    第一六六六號及台灣高等法院高雄分院八十八年上易字第二二三一號被告詐欺案
    件刑事卷。
    理    由
一、本件被告經合法通知，未於言詞辯論期日到場，核無民事訴訟法第三百八十六條
    所列各款情形，爰依原告之聲請，由其一造辯論而為判決。
二、原告主張：被告明知自己已無給付能力，竟意圖為「甲仙鄉玉天宮」不法之所有
    ，於民國八十六年三月間，至原告處向原告稱欲樂捐整修及油漆工程予「甲仙鄉
    玉天宮」，並委託原告承攬前開整修廟內及油漆之工程，該工程經原告於施工前
    粗估價額之結果，工程經費約須一百四十二萬元。被告為取信於原告，乃向原告
    佯稱其係經營營建工程，規模龐大，基礎良好，目前在高雄縣甲仙鄉正有一批新
    建房舍，已近完工，待房屋完工後即可給付工程款。原告聽聞被告所言，不疑有
    他，乃陷於錯誤，而前往「甲仙鄉玉天宮」施作油漆工程，致伊受有勞務及油漆
    之支出，是爰依侵權行為法律關係請求被告賠償一百零四萬五千元。
二、經查，被告於其被訴詐欺案件中自承「確實我委託他去做，我是捐獻給廟所以是
    我付款」（臺灣高雄地方法院檢察署八十七年度偵緝第一二六四號卷第三十三頁
    ）、「大約一百四十二萬元左右」（見本院八十八年易字第一六六六號刑事卷第
    三十二頁背面），且於委請原告承包工程時：「伊所屬公司，當時並未在甲仙鄉
    蓋房子，亦未承作工程」（見本院八十八年易字第一六六六號刑事卷第三十二頁
    背面）等語，是被告與原告於八十六年訂定修繕工程時，被告確有以不實事項讓
    原告誤信其有支付工程款之能力，故原告前開主張堪認為真實。又該工程費用除
    由「甲仙鄉玉天宮」代被告墊付三十萬元，及訴訟中被告給付八萬元予原告外，
    尚有一百零四萬五千元之工程款未為給付之事實，除經本院依職權函調本院八十
    八年易字第一六六六號刑事卷第七十六、七十七頁有原告簽予甲仙鄉玉天宮之估
    價單二紙可稽外，甲仙鄉玉天宮主任委員葉德全於上開本院刑事卷中結證「廟方
    付了三十萬元」（本院八十八年易字第一六六六號刑事卷第七十一頁）等語，原
    告於本院準備程序時自承「應該扣除廟付給我三十萬元，另外被告給付我八萬元
    」等語（見本院八十九年五月十五日準備程序筆錄），被告亦自承「目前總共欠
    一百零四萬五千元」（見臺灣高雄地方法院檢察署八十六年度偵字第二四七一八
    卷第十二頁）等語，故應認原告主張為真實。
三、按「因故意或過失，不法侵害他人之權利者，負損害賠償責任。故意以背於善良
    風俗之方法，加損害於他人者亦同。違反保護他人之法律者，推定其有過失」、
    「負損害賠償責任者，除法律另有規定或契約另有訂定外，應回復他方損害發生
    前之原狀。」、「不能回復原狀或回復顯有重大困難者，應以金錢賠償其損害。
    」民法第一百八十四條、第二百十三條第一項、第二百十五條分別定有明文。
四、經查被告與原告於八十六年訂定修繕工程時，被告確實有以不實事項讓原告陷於
    錯誤誤信其有支付工程款之能力而為承諾上開修繕工程之意思表示，致原告受有
    勞務及油漆支出之損害，業如前揭所述，堪認被告係故意以違背善良風俗之方法
    侵害原告之權益，又被告詐欺行為構成刑法第三百三十九條第二項詐欺得利罪，
    業經本院八十八年易字第一六六六號、臺灣高等法院高雄分院八十八年上易字第
    二二三一號刑事判決確定，有該二件判決書在卷可稽，而刑法第三百三十九條第
    二項係屬民法第一百八十四條第二項所稱之「保護他人之法律」，故被告詐欺行
    為，亦侵害法律所保護原告之權益，是依前揭民法第一百八十四條第一項後段及
    第二項規定被告應負損害賠償責任。又原告勞務支出部分，顯無法回復原狀，油
    漆支出部分，已附合於甲仙鄉玉天宮之廟宇，其回復原狀顯有重大困難，故依前
    揭民法第二百十五條之規定，被告即應以金錢賠償原告之損害，即應以原告工程
    費用為計算金錢賠償之數額，而被告尚有一百零四萬五千元之工程款未為給付，
    已如前所述，職是原告基於侵權行為之法律關係請求被告賠償一百零四萬五仟元
    及自附帶民事起訴狀繕本送達之翌日即民國八十八年五月八日（送達證書附於本
    院八十八年附民字第三七六號卷）起至清償日止按年息百分之五計算之遲延利息
    ，洵屬有據，應予准許。
五、兩造均陳明願供擔保以代釋明，聲請宣告假執行，或免為假執行，均核無不合，
    爰各酌定相當之擔保金額宣告之。
六、結論：本件原告之訴，為有理由，並依民事訴訟法第七十八條、第三百九十條第
    二項、第三百九十二條，判決如主文。
中      華      民      國    八十九    年      八      月     十四     日
                              臺灣高雄地法院民事第六庭
~B審判長法官  陳明富
~B法      官  吳文婷
~B法      官  曾吉雄
右為正本係照原本作成。
如對本判決上訴，須於判決送達後廿日內向本院提出上訴狀。
中      華      民      國    八十九    年      八      月     十四     日
~B法院書記官  林國龍


司法院資訊處製作；財團法人民間司法改革基金會備份。
